【裁判字號】    99,交抗,1862
【裁判日期】    991112
【裁判案由】    違反道路交通管理處罰條例
【裁判全文】
臺灣高等法院交通事件裁定            99年度交抗字第1862號
抗  告  人
即受處分人  甲○○
上列抗告人因違反道路交通管理處罰條例案件，不服臺灣板橋地
方法院，中華民國99年8 月13日所為裁定（98年度交聲字第3811
號），提起抗告，本院裁定如下：
    主  文
抗告駁回。
    理  由
一、原處分意旨略以：異議人即受處分人甲○○於民國98年8月7
    日上午9時27分許，駕駛車牌號碼009- YB號營業一般小客車
    ，行經國道二號東向3 公里處，因有「汽車行駛高速公路速
    度超過規定最高速限（未滿20公里）」（原處分記載為「限
    速90公里，經雷達（射）測定行速102 公里，超速12公里」
    ）之違規情形，經內政部警政署國道公路警察局員警以公警
    局交字第ZAB044208 號舉發違反道路交通管理事件通知單檢
    附採證照片逕行舉發，並經原處分機關依道路交通管理處罰
    條例第33條、第63條第1項第1款（裁決書漏載「第1款」，
    應予補充）規定，裁處受處分人罰鍰3,000元及記違規點數1
    點。
二、原裁定意旨略以：本件受處分人於98年8月7日上午9 時27分
    許，駕駛車牌號碼009-YB號營業一般小客車，行經國道二號
    東向3 公里處，因有「限速90公里，經雷達（射）測定行速
    102 公里，超速12公里」之違規行為，經雷達自動照相測速
    器測獲，並由內政部警政署國道公路警察局員警依採證照片
    逕行舉發，有公警局交字第ZAB044208 號舉發違反道路交通
    管理事件通知單1紙及採證照片1幀在卷足參，其違規行為堪
    以認定。又本件舉發超速違規所使用之雷射測速儀係LTI 廠
    牌、型號為ULTRALYTE Compact、器號為UX019106 AZ 125Hz
    照相式雷射測速儀，係國道公路警察局第一警察隊所申請，
    檢定合格單號碼為J0GB0000000 ，檢定日期97年12月19日、
    有效期限98年12月31日之情，此有內政部警政署國道公路警
    察局第一警察隊99年2 月26日公警一交字第0980170187號函
    附經濟部標準檢驗局97年12月19日核發之雷射測速儀檢定合
    格證書（證號：JO0000000 ）在卷可考，堪見本件舉發照片
    所使用之雷射測速儀器在本件舉發時尚在檢定合格期間內，
    且無證據證明該機器有故障之虞，是所測得之車輛速度資料
    ，自屬正確無疑。又國道二號高速公路東向1.5公里處前（
   大園交流道入口處 ），已設有最高速限90公里之標誌及測速
    照相告示牌，且並未標示適用之車輛為何，則該速限標誌當
    係一體適用於所有車輛等情，有內政部警政署國道公路警察
    局第一警察隊99年2 月26日公警一交字第0980170187號函附
    該路段所設置上開速限標誌及測速照相告示牌之照片1 張在
    卷可證。是受處分人於被舉發路段前之東向1.5 公里處，主
    管機關確係設有明顯之速限標誌，並有警告駕駛人前有測速
    照相之警告標誌，供駕駛人遵循辨識，而受處分人為合法領
    有駕駛執照之人，本應隨時注意及遵守道路交通標誌、標線
    、號誌之規定，亦無諉言不知之理。因而以受處分人行車超
    速之事證明確，原處分機關之裁處核無不合，駁回受處分人
    之聲明異議。
三、抗告意旨略以：原審裁定理由欄四之(四)稱：「有內政部警政
    者國道公路警察局第一警祭隊99年2月26日公警一交字第098
    0170187 號函附該路段所設置上開速限標誌及測速照相告示
    牌之照片乙張在卷可證」。惟抗告人係於98年8月7日被逕行
    舉發，原審竟以99年2 月26日的照片佐證，不知原審是否詢
    問或回函中是否有提到此照片符合98年8月7日當時情況？又
    國道二號東向2 公里處之速限標誌，明顯可見總重20公噸以
    上大貨車速限90公里之速限標誌，卻無其他車種之速限標誌
    ；國道二號西向4 公里處之速限標誌，明顯可見總重20公噸
    以上大貨車速限90公里之速限標誌，卻無其他種之速限標誌
    。東西雙向皆是如此。試問依此速限標誌，駕駛小型車輛應
    以速限多少為基礎？又國道二號西向13公里處之速限標誌，
    明顯可見總重20公噸以上大貨車速限90公里之速限標誌外，
    尚有其他車種速限100 公里之速限標誌，由此可知，抗告人
    駕駛車輛於高速公路時速102 公里實屬被速限標誌設置混亂
    所誤導，為此懇請撤銷罰款新臺幣3千元及違規點數1點云云
    。
四、按汽車行駛於高速公路、快速公路或設站管制之道路，不遵
    使用限制、禁止、行車管制及管理事項之管制規則而有行車
    速度超過規定之最高速限或低於規定之最低速限者，處汽車
    駕駛人新臺幣3,000元以上6,000元以下罰鍰，並予記違規點
    數1點，道路交通管理處罰條例第33條第1項第1 款、第63條
    第1項第1款分別定有明文。又按小型車行駛高、快速公路行
    車速度超過規定之最高速限未滿20公里，期限內繳納或到案
    聽候裁決者，處3,000 元；超過規定之最高速限20公里以上
    未滿40公里，處新臺幣3,500 元；超過規定之最高速限40公
    里以上未滿60公里，處新臺幣5,000 元，道路交通管理事件
    統一裁罰基準表第33條第1項第1款亦定有明文。
五、經查：
    (一)本件受處分人於98年9月7日上午9 時27分，駕駛車牌號碼
      009-YB號營業一般小客車，以時速102 公里，行駛於最高
      速限90公里之國道二號東向3 公里處之事實，有內政部警
      政署國道公路警察局公警局交字第ZAB044208 號舉發違反
      道路交通管理事件通知單、採證照片及登記車主聖喜交通
      事業有限公司申請書、台北市計程車客運業駕駛人自備車
      輛參與經營契約書（見原審卷第15至第19頁）附卷可稽，
      並為受處分人所不爭執，自堪認定。
    (二)原裁定理由欄四之(四)所引用「有內政部警政者國道公路警
      察局第一警察隊99年2 月26日公警一交字第0980170187號
      函附該路段所設置上開速限標誌及測速照相告示牌之照片
      」，乃原審以本件舉發單及違規時間（98年6 月27日）所
      查詢之標誌設置情形，此有原審99年1 月11日函及前開回
      函暨附件資料可憑（見原審卷第21至26頁）。且國道高速
      公路速限係於97年9月1日起全面更新調整適用，國道二號
      機場系統交流道（8 公里處）以西維持時速90公里，機場
      系統交流道（8公里處）以東維持時速100公里，各交流道
      進入主線處及沿途均有設置明顯之速限標誌，有交通部臺
      灣區○道○○○路局「國道各主要路段速限」資料附卷可
      稽。又本案違規拍攝地點即國道二號高速公路東向1.5 公
      里處前（大園交流道入口處），早於98年6 月27日設置最
      高速限90公里處之標誌及測速照相告示牌，且未標示適用
      之車輛為何，而一體適用於所有車輛，亦經本院函詢明確
      ，有內政部警政署國道公路警察局第一警察隊99年10月1
      日公警一交字第0990106550號函在卷可參，足證前述違規
      時間，該路段非無明確之速限標誌供用路人依循。遑論標
      誌、標線、號誌之設置、養護及號誌之運轉，係由主管機
      關依其管轄辦理之，道路交通標誌標線號誌設置規則第4
      條定有明文；是本件標誌於該路段之設置，乃主管機關對
      於系爭路段依當地之實際路況、行車流量、交通安全之情
      況，而作禁制、警告、指示及遵行時間之標誌措施，屬行
      政機關依其職權所為裁量之行政措施或處分範圍，除有重
      大、明顯瑕疵或其他違法情形外，尚非法院所得任意指摘
      或變更。抗告人如認該交通標誌有設置不當或標示不清，
      亦應依循行政程序提出救濟，或向道路主管機關陳述意見
      ，要無任由民眾審查交通標線之設置是否得當，自行決定
      是否遵守之理，亦不能因其主觀上認為有何不當之處，遽
      以執為免責之事由。又道路交通安全規則及相關道路交通
      安全法規，係基於社會大眾用路之安全及避免發生事故等
      目的而訂定，屬社會大眾用路之基本依據，駕駛人於駕駛
      車輛時本即具有遵守相關規定以保障自身及他人行之安全
      之義務，而前揭警告標示之設置，其作用在於提醒駕駛人
      注意行車速限，縱該警告標示有抗告人所陳限速標誌混亂
      等情形，駕駛人仍應依速限行駛，自不得以此解免責任，
      況抗告人係以駕駛計程車為業，為一執業駕駛人，對各該
      高速公路之行車速限，實難諉為不知。是本件抗告人所辯
      前詞，為不足採。
六、綜上所述，抗告人確有行駛高速公路速度超過規定最高速限
    之違規行為。從而，原審維持原處分機關依道路交通處罰條
    例第33條第1項第1款及第63條第1項第1款之規定，裁處抗告
    人罰鍰3,000元，並記違規點數1點之處分，核其認事用法，
    並無不合，抗告人猶執前詞指摘原裁定不當，並無理由，應
    予駁回。
據上論斷，道路交通事件處理辦法第25條，刑事訴訟法第412 條
，裁定如主文。
中    華    民    國    99    年    11    月    12    日
                  刑事第二十三庭審判長法  官  童有德
                                      法  官  徐蘭萍
                                      法  官  劉方慈
以上正本證明與原本無異。
不得再抗告。
                                      書記官  李家敏
中    華    民    國    99    年    11    月    12    日

司法院資訊處製作；財團法人民間司法改革基金會備份。
